臺灣臺北地方法院民事判決　　　　　　　94年度訴字第4432號
　　原　　　告　丙○○
　　訴訟代理人　乙○○
　　被　　　告　甲○○
　　　　　　　　丁○○
上列當事人間請求損害賠償事件，本院於民國九十四年九月十六日言詞
辯論終結，判決如下：
    主      文
原告之訴及假執行之聲請均駁回。
訴訟費用由原告負擔。
    事      實
甲、原告方面
一、聲明：
  (一)被告應連帶給付原告新臺幣七十三萬元，及自起訴狀繕本送達被告
    翌日起至清償日止，按週年利率百分之五計算之利息。
  (二)原告願供擔保，請准宣告假執行。
二、陳述：原告於民國九十三年五月一日接獲一則手機簡訊，原告回覆
    後始知悉該簡訊係由稱作陳怡君之人所傳，而訴外人陳怡君則主動
    與原告攀談並邀約見面，更於與原告見面後要求原告出資投資購買
    台中土地，再以投資台中土地之獲利資助其開設服飾店，且稱其可
    透過友人關係協助原告向銀行借貸，並得以投資所獲之利潤支付向
    銀行貸款所負擔之利息支出，原告因訴外人陳怡君對其之態度如同
    男女朋友，且經訴外人陳怡君不斷慫恿辦理借貸下，遂同意以原告
    之名義向銀行借貸。嗣訴外人陳怡君邀同原告於九十三年六月十八
    日至銀行辦理對保以借貸，原告之父即訴外人乙○○知悉後，經由
    台新國際商業銀行股份有限公司（下稱台新銀行）之客服專線，告
    知台新銀行主管即訴外人陳德龍上開情事，經其口頭同意對原告之
    貸款不准貸，並立即撤件，嗣後則以電話方式回覆訴外人乙○○相
    關處理情形，而訴外人陳德龍於向訴外人乙○○為不准貸之保證後
    ，遂交辦台新銀行南京東路分行襄理即被告甲○○，是被告甲○○
    對訴外人陳怡君為詐騙分子知之甚詳。詎被告甲○○於原告及訴外
    人陳怡君至台新銀行南京東路分行辦理對保時，除未對訴外人陳怡
    君提高警覺外，更告知原告縱原告之父即訴外人乙○○來電要求不
    准貸，然原告既已成年，倘原告堅持貸款仍得借貸該款項，並要求
    原告簽立切結書，由交被告丁○○辦理對保核貸，且於辦理核貸後
    立即撥款新臺幣（下同）七十三萬元，並將提款卡交予原告，原告
    將提款卡、存摺及領款條交予訴外人陳怡君即返家，然原告返家後
    於聯絡不到訴外人陳怡君後始知悉遭其所詐騙，故於九十三年十一
    月二十二日向台北市警察局報案在案。嗣原告於九十三年十月二十
    六日經台新銀行催告清償貸款，雙方達成協商日期為九十四年六月
    三日，惟系爭款項之核貸顯係可歸責於被告甲○○未審慎處理訴外
    人乙○○之不准貸要求，另被告丁○○則未盡其核貸之責，且核對
    日期為九十三年六月十七日與實際核貸日即同年六月十八日不同，
    致原告受有損失，被告依民法第一百八十四條、第一百八十五條規
    定，應對原告負連帶損害賠償責任。
三、證據：提出切結書一件、台新國際銀行信用貸款借據暨約定書一件
    、點名表一件、台北市政府警察局受理刑事案件報案三聯單一件、
    臺北市政府消費者保護官協商消費爭議案紀錄一件（以上均影本）
    等件為證。
乙、被告方面：
一、聲明：
  (一)原告之訴駁回。
  (二)如受不理判決，被告願供擔保，請准宣告免為假執行。
二、陳述：原告稱其受訴外人陳怡君慫恿，致其向台新銀行申辦信用借
    貸七十三萬元，並由被告甲○○及丁○○係受雇於台新銀行，然原
    告之父即訴外人乙○○於對保前曾向台新銀行反應該借貸行為恐係
    遭人詐欺，故要求台新銀行及被告勿撥該款項，然台新銀行及被告
    於原告未親自申貸及其父親反對下仍執意撥款，致原告受有損失。
    然系爭貸款業務雖非原告親自向台新銀行貨被告提出聲請，然所須
    之文件及資料皆係由原告所提出，並委由第三人辦理，嗣亦經原告
    承認有申辦此貸款之意圖，是原告既已授權第三人辦理，被告並無
    侵害原告之故意及過失。另原告稱原告之父即訴外人乙○○於對保
    前曾向台新銀行不可撥款予原告，然原告於申辦貸款時已二十六歲
    ，依民法係有完全行為能力之人，其行為無須父母同意即可為之，
    惟被告於接獲其父通後即當場確認原告之申辦意願，仍請其立切結
    書以證明其確有貸款意願後始完成對保手續，嗣後並將原告所借貸
    之七十三萬元撥入原告所指定之存款帳戶，且該帳戶之存摺及提款
    卡亦皆由原告親收無誤，依民法第四百七十四條第一項規定，原告
    與台新銀行間已成立消費借貸關係，至原告於收受後該存摺及提款
    卡後如何動用及使用，與其是否遭詐財等情形，與被告無涉，被告
    自毋庸負責，是被告請求原告負損害賠償責任，即屬無據。
三、證據：提出切結書一件、撥款證明一件、借款契約書一件、存摺及
    金融提款卡領用書一件（以上均影本）等件為證。
    理      由
一、本件原告起訴主張其於九十三年五月一日接獲一則手機簡訊，其後
    知悉該簡訊係由自稱陳怡君之訴外人所傳，並與陳怡君見面，嗣後
    陳怡君要求伊出資投資購買台中土地，再以獲利資助其開設服飾店
    ，並稱可透過友人協助向銀行借貸，以獲利支付利息支出，其因陳
    怡君對待之態度如同男女朋友，且禁不起陳怡君不斷慫恿，乃同意
    以自己名義向銀行借貸，其後至被告所屬銀行辦理對保手續時，原
    告之父即訴外人乙○○知悉後，乃經由台新銀行之客服專線對該行
    主管即訴外人陳德龍告知上情，經其口頭同意不准貸，並立即撤件
    ，且將上情告知該行南京東路分行襄理即被告甲○○，詎被告於原
    告及陳怡君至該行南京東路分行辦理對保時，竟稱原告業已成年，
    倘仍欲貸款，僅須簽立切結書，是伊於簽立切結書後，被告即撥款
    七十三萬元，並交付提款卡，伊隨即將提款卡、存摺及領款條交予
    陳怡君後即返家，惟嗣後因遍尋不著陳怡君，始知遭詐騙，被告所
    屬銀行其後更對原告催繳欠款，然本件既係因可歸責於被告未遵循
    訴外人乙○○之不准貸款要求，且未盡核貸之責，自應對原告負侵
    權行為損害賠償責任，為此訴請被告賠償損害云云；被告則以系爭
    貸款業務所須文件及資料皆係由原告所提出，並委由第三人辦理，
    其嗣後亦確認申辦貸款之意圖，是原告既已授權第三人辦理，被告
    並無侵害原告之故意及過失，至原告之父雖曾來電通知拒絕辦理貸
    款，惟原告既已成年，已具完全行為能力之人，其行為自無須父母
    同意即可為之，況其於接獲原告父親通後即當場確認原告之申辦意
    願，並請其書立切結書，而款項亦係撥入原告指定帳戶，且該帳戶
    之存摺及提款卡亦皆由原告親收無誤，依法兩造間已成立消費借貸
    關係，至原告嗣後將該存摺及提款卡如何動用及使用，與被告無涉
    ，其自毋庸負責，是被告請求原告負損害賠償責任，即屬無據等語
    資為抗辯。
二、經查，本件兩造均不否認原告曾於九十三年六月十八日與被告所屬
    公司即台新銀行簽訂消費借貸契約，約定借款金額為七十三萬元，
    借款期間自九十三年六月十八日至一百年六月十八日，此一事實並
    有信用貸款借據暨約定書影本在卷可稽，堪信為真實。本件原告主
    張其所以辦理上開貸款，係因遭訴外人陳怡君詐騙，其父親曾於雙
    方簽訂契約前告知被告勿同意辦理貸款，詎被告仍執意辦理，致遭
    詐騙，自應對原告此一損失負損害賠償責任云云。關於原告父親曾
    告知被告所屬銀行勿辦理貸款作業一節，被告並不爭執，此部分事
    實亦有被告公司內部郵件影本附卷可考（參原證一），是上開事實
    亦可確認為真。是本件雙方爭議之事項，主要乃原告欲辦理借款時
    ，被告同意辦理，是否構成侵權行為？按滿二十歲為成年，民法第
    十二條定有明文，而依同法第十三條規定意旨，滿二十歲之成年人
    具有完全行為能力，得為完全之意思表示，並受意思表示（參民法
    第七十五條以下）。另雙方當事人意思表示一致時，契約即成立，
    同法第一百五十三條第一項亦設有規定。本件原告並不否認確曾前
    往被告公司辦理貸款事宜，同時於借款契約中簽名確認，於被告提
    醒其父親曾來電告知勿辦理貸款事宜時，猶執意辦理借款，且再度
    切結堅示其意，就此而言，兩造間簽訂消費借貸契約之意思表示應
    已合致，於被告將款項撥入原告帳戶且交付存摺、提款卡時，契約
    即已成立生效，對雙方均有拘束力，而此一契約之簽訂並無任何違
    背公序良俗之處，自屬有效。至原告指稱其父親曾去電被告所屬銀
    行要求不予辦理貸款，被告猶執意辦理，自有過失云云。惟查，原
    告父親並非系爭消費借貸契約當事人，就法律上而言，其父親與原
    告均為具有完全行為能力之獨立人格主體，彼此互不隸屬，換言之
    ，除非有法律上規定之情形，否則原告與其父親間互相不能干涉他
    方之意思表示。本件原告既有貸款之意，而辦理借貸事宜乃被告所
    屬公司經特許之業務，今雙方既有成立消費借貸之契約關係，不能
    因與契約成立毫無關係之第三人（即本件原告父親）要求停止，即
    能阻止契約之成立，原告以此指摘，並非有據。另原告稱其遭訴外
    人陳怡君詐騙，而被告既知陳怡君為詐騙份子，猶同意辦理貸款，
    自應負侵權行為責任云云。惟查，訴外人陳怡君係對原告施詐騙行
    為，除非被告與陳怡君間有犯意之連絡，行為之分擔，否則被告所
    為者僅係一般貸款業務，不能因此認為此一貸款業務係侵權行為。
    況本件被告將款項撥入原告帳戶內，原告於收受存摺、提款卡後，
    此一款項已屬原告可支配之標的，而依約定原告對於存摺及提款卡
    亦應負保管責任，亦即，此時有關款項、存摺、提款卡（含密碼）
    之保管危險，已移轉至原告手中，詎原告於受領後，猶執意將上開
    證件交付陳怡君，自應認為係其處分自己財產之行為，縱認其處分
    行為係遭詐騙所致，施詐術者亦係陳怡君，非被告，換言之，為侵
    權行為者，乃陳怡君，被告對於原告之交付行為既無主導權，復無
    決定權，且未對原告施詐術致原告交出上開證件，其依民法第一百
    八十四條、第一百八十五條侵權行為規定訴請被告負損害賠償責任
    ，即無理由，應予駁回。
三、假執行之宣告
    本件原告之訴既經駁回，其假執行之聲請即失所附麗，應併予駁回
    ，附此敘明。
結論：本件原告之訴為無理由，依民事訴訟法第七十八條，判決如主文
。
中　　　華　　　民　　　國　　94　　年 　  9　　月    30  　日
                              民事第二庭法  官　汪漢卿
以上正本係照原本作成
如對本判決上訴，須於判決送達後20日內向本院提出上訴狀
中　　　華　　　民　　　國　　94　　年 　  9　　月    30  　日
                            　　　　　　書記官　許婉如
